【裁判字號】    96,訴,1058
【裁判日期】    970102
【裁判案由】    毒品危害防制條例
【裁判全文】
臺灣士林地方法院刑事判決              96年度訴字第1058號
公  訴  人  臺灣士林地方法院檢察署檢察官
被      告  甲○○
上列被告因違反毒品危害防制條例案件，經檢察官提起公訴（96
年度毒偵字第2105號），而被告於準備程序中就被訴事實為有罪
之陳述，經合議庭裁定由受命法官獨任進行簡式審判程序，並判
決如下：
    主  文
甲○○施用第一級毒品，累犯，處有期徒刑捌月，扣案之第一級
毒品海洛因壹包（驗餘淨重零點壹肆公克），沒收銷燬；海
洛因外包裝袋壹個，沒收。又施用第二級毒品，累犯，處有期徒
刑伍月。應執行有期徒刑壹年，扣案之海洛因壹包（驗餘淨重零
點壹肆公克），沒收銷燬；海洛因外包裝袋壹個，沒收。
    事實及理由
壹、程序部分：
一、按毒品危害防制條例第20條、第23條將施用毒品之刑事處遇
    程序，區分為「初犯」及「5 年內再犯」、「5 年後再犯」
    。依其立法理由之說明：「初犯」，經觀察、勒戒或強制戒
    治後，應為不起訴處分或不付審理之裁定；經觀察、勒戒或
    強制戒治執行完畢釋放後，「5 年內再犯」者，因其再犯率
    甚高，原實施之觀察、勒戒及強制戒治既已無法收其實效，
    爰依法追訴或裁定交付審理。至於經觀察、勒戒或強制戒治
    執行完畢釋放後，「5 年後再犯」者，前所實施之觀察、勒
    戒或強制戒治已足以遮斷其施用毒品之毒癮，為期自新及協
    助其斷除毒癮，仍適用「初犯」規定，先經觀察、勒戒或強
    制戒治之程序。從而依修正後之規定，僅限於「初犯」及「
    5 年後再犯」二種情形，始應先經觀察、勒戒或強制戒治程
    序。倘被告於5 年內已再犯，經依法追訴處罰，縱其第3 次
    （或第3 次以上）再度施用毒品之時間，在初犯經觀察、勒
    戒或強制戒治執行完畢釋放5 年以後，已不合於「5 年後再
    犯」之規定，且因已於「5 年內再犯」，顯見其再犯率甚高
    ，原實施觀察、勒戒或強制戒治，已無法收其實效，即依該
    條例第10條處罰（最高法院95年5 月9 日95年第7 次刑事庭
    會議決議可資參照）。本件被告甲○○曾因施用毒品案件，
    依本院裁定送觀察、勒戒，於民國87年10月2 日執行完畢釋
    放，嗣又於5 年內再犯施用第一級、第二級毒品罪，經依本
    院裁定送觀察勒戒及強制戒治，於92年2 月7 日執行完畢釋
    放（同案並經本院以88年度訴字第610 號判決各判處有期徒
    刑7 月，應執行有期徒刑1 年確定），嗣又於5 年內再犯施
    用第一級、第二級毒品罪，經本院以91年度訴字第685 號判
    決判處有期徒刑8 月及10月，應執行有期徒刑1 年4 月確定
    ，此有臺灣高等法院被告前案紀錄表在卷可稽。其前經觀察
    、勒戒及強制戒治後，已於5 年內再犯，依照前開說明，並
    無毒品危害防制條例第20條第3 項規定之適用，先予敘明。
二、按適用簡式審判程序之有罪判決書之製作，準用刑事訴訟法
    第454 條之規定，同法第310 條之2 定有明文。本件經裁定
    進行簡式審判程序，爰依照前開法律規定，準用刑事訴訟法
    第454 條為判決書之製作，併予敘明。
貳、實體認定部分：
一、犯罪事實：甲○○基於施用第二級毒品之犯意，於96年9 月
    15日上午8 、9 時許，在臺北縣板橋市○○路某工地，以將
    安非他命置放在玻璃球內燒烤吸食其煙霧之方式，施用第二
    級毒品安非他命。嗣另基於施用第一級毒品之犯意，於同日
    16時許，在上址以將海洛因摻入香煙點燃吸食之方式，施用
    第一級毒品海洛因，嗣於96年9 月15日23時55分許，為警在
    臺北市大同區○○○路○ 段污水處理廠後門查獲，並扣得第
    一級毒品海洛因1 包（毛重0.341 公克，淨重0.141 公克）
    ，並經採尿送驗而查悉上情。案經臺北市政府警察局大同分
    局報告臺灣士林地方法院檢察署檢察官偵查起訴。
二、上揭犯罪事實，業據被告坦承不諱，並有臺北市政府警察局
    偵辦毒品案件尿液檢體委驗單、濫用藥物尿液檢驗檢體監管
    紀錄表、台灣尖端先進生技醫藥股份有限公司96年9 月29日
    濫用藥物檢驗報告各1 份在卷可稽，而扣案之海洛因1 包（
    毛重0.341 公克，淨重0.101 公克，鑑驗使用0.0067公克，
    驗餘淨重0.1343公克）經以氣相層析質譜儀法檢驗結果，含
    第一級毒品海洛因成分，亦有交通部民用航空局航空醫務中
    心96年10月4 日航藥鑑字第0961598 號毒品鑑定書1 份附卷
    供參，俱徵被告前揭不利於己之自白與事實相符，本件事證
    明確，被告犯行洵堪認定，應依法論科。
三、按海洛因及安非他命分屬毒品危害防制條例第2 條第2 項第
    1 款、第2 款規定之第一級及第二級毒品，被告分別施用之
    ，核係犯同條例第10條第1 項之施用第一級毒品罪及同條第
    2 項之施用第二級毒品罪。其施用第一級、第二級毒品前後
    持有第一級、第二級毒品之低度行為，分別為其施用之高度
    行為所吸收，均不另論罪。被告所犯前開二罪，犯意各別，
    行為互殊，應予分論併罰。而被告曾因違反毒品危害防制條
    例案件，經本院以88年度訴字第610 號判決判處有期徒刑7
    月及7 月，應執行有期徒刑1 年確定，又因違反毒品危害防
    制條例案件，經本院以91年度訴字第685 號判決判處有期徒
    刑8 月及10月，應執行有期徒刑1 年4 月確定。復因偽造文
    書案件，經本院以91年度士簡字第759 號判決處有期徒刑5
    月確定，後二者經本院以92年度聲字第440 號裁定定其應執
    行刑為有期徒刑1 年9 月，與前者接續執行至94年5 月18日
    假釋出監，於同年8 月10日假釋期滿未經撤銷視為已執行完
    畢，有臺灣高等法院被告前案紀錄表在卷可稽，其於徒刑執
    行完畢後5 年內，故意再犯有期徒刑以上之二罪，均為累犯
    ，各應依刑法第47條第1 項規定，加重其刑。爰審酌被告曾
    因犯施用毒品案件，經送觀察勒戒、強制戒治及判刑確定，
    仍不知戒絕，又觸犯本件犯行，一再戕害己身，顯示其定力
    不足、意志不堅、易受外界誘惑，持有毒品之數量非微，原
    不宜寬縱，惟念其於本院審理中坦承犯行，態度良好，併其
    之生活狀況、品行、智識程度等一切情狀，分別就其所犯二
    罪，量處如主文所示之刑，並定其應執行刑。
四、扣案之海洛因1 包（驗餘淨重0.1343公克），應依毒品危害
    防制條例第18條第1 項前段，沒收銷燬。至海洛因外包裝袋
    1 個，係用於包裹毒品，防其裸露、潮濕、逸散，便於攜帶
    ，為被告所有供犯罪所用之物，且該外包裝袋係屬日常用品
    替代之物，無論就其性質上或使用上，尚非專供施用毒品之
    器具，應依刑法第38條第1 項第2 款之規定宣告沒收。至被
    告供本案施用安非他命所用之玻璃球，衡情應屬被告所有供
    本案犯罪所用之物，惟未扣案，且查無證據證明尚未滅失，
    為免將來執行困難，爰不為沒收之宣告，附此敘明。
五、依刑事訴訟法第273 條之1 第1 項、第299 條第1 項前段，
    毒品危害防制條例第10條第1 項、第2 項、第18條第1 項前
    段，刑法第11條、第47條第1 項、第38條第1 項第2 款、第
    51條第5 款，判決如主文。
六、如不服本判決，應於收受送達後10日內向本院提出上訴書狀
    ，其未敘述上訴之理由者並得於提起上訴後20日內向本院補
    提理由書（均須按他造當事人之人數附繕本）。
本案經檢察官洪三到庭執行職務。
中    華    民    國    97    年    1     月    2     日
                  刑事第七庭法  官  周群翔
以上正本證明與原本無異。
                            書記官  劉育君
中    華    民    國    96    年    1     月    2     日
附錄本案論罪科刑法條全文：
毒品危害防制條例第10條
施用第一級毒品者，處6 月以上5 年以下有期徒刑。
施用第二級毒品者，處3 年以下有期徒刑。


司法院資訊處製作；財團法人民間司法改革基金會備份。
